臺灣高等法院臺中分院刑事判決　　　　　　　　　九十四年度交上訴字第五四一號
　　上　訴人即
　　被　　　告　丁○○
　　選任辯護人　劉嘉堯律師
右上訴人因公共危險案件，不服臺灣彰化地方法院九十三年度交訴字第一一九號中華
民國九十三年十二月二十三日第一審判決（起訴案號：臺灣彰化地方法院檢察署九十
三年度偵字第七○四七號），提起上訴，本院判決如左：
    主　　  文
上訴駁回。
    事  　　實
一、丁○○前曾於民國（下同）八十七年間，因違反懲治盜匪條例案件，經本院判處
    有期徒刑三年八月確定，嗣於八十八年六月十七日入監執行，於九十一年一月二
    日假釋出監並交付保護管束，其保護管束期間已於同年十一月二十日屆滿，假釋
    未被撤銷，視為執行完畢。詎丁○○仍不知警惕，復於九十三年八月三十日下午
    九時十五分許，駕駛其母陳冉妹所有車牌號碼為ＥＳ—二五七九號之自用小客車
    ，沿彰化縣溪湖鎮○○路由南往北方向行駛，途經彰化縣溪湖鎮○○里○○路與
    福安路口時，因闖越紅燈而不慎撞及由丙○○騎乘、沿彰化縣溪湖鎮○○路由東
    往西方向前來之車牌號碼ＴＱＱ─０九八號輕型機車，使丙○○因此受有頭部外
    傷併腦震盪、胸部挫傷等傷害（所涉過失傷害罪嫌，業經丙○○於偵查中撤回告
    訴而由臺灣彰化地方法院檢察署檢察官為不起訴之處分在案）。丁○○明知其所
    駕駛之前開動力交通工具已撞及丙○○騎乘之上開機車，並致丙○○受有前揭傷
    害而肇事，竟未下車察看及救護傷者，並留於現場等候處理，反為逃避肇事責任
    ，即又另行起意，不顧丙○○之安危，而駕車逃逸。但因路人乙○○見狀記下其
    所駕駛車輛之車牌號碼並向警方報案，經警依據車牌號碼查知肇事車輛為陳冉妹
    所有，乃在查知陳冉妹之電話號碼之後向陳冉妹查問，經陳冉妹告知其所有上開
    車輛於前開肇事時間係由其子丁○○所駕駛（丁○○並未託請陳冉妹向警方自首
    ），警方乃循線查獲上情。
二、案經彰化縣警察局溪湖分局報請臺灣彰化地方法院檢察署檢察官偵查起訴。
    理　　  由
一、本案上訴人即被告丁○○（以下簡稱為被告）雖坦承伊確有於前開時間，駕駛伊
    母陳冉妹所有之前開自用小客車，在前開地點，不慎撞及被害人丙○○所騎乘前
    開機車，致被害人丙○○人車倒地而受有前開傷害之事實，惟被告仍矢口否認伊
    有明知駕車肇事致人受傷仍故意逃逸之事實，並辯稱：本件車禍係被害人丙○○
    以時速二、三十公里之速度騎乘機車，自右擦撞伊所駕駛汽車之右側車門下方與
    右照後鏡，其擦撞情節輕微，當時伊所駕駛車輛之車窗緊閉，伊又在播放收聽音
    樂，對此車禍之發生實不知情，並非明知駕車肇事致人受傷仍故意逃逸，應不為
    罪，又縱認伊有犯罪，因伊事後並未推諉，已與被害人丙○○達成民事和解並為
    賠償，犯罪情節應堪憫恕，請依刑法第五十九條之規定減輕刑責等語。
二、然查：
（一）本案被告前開犯行，除據被害人丙○○於警訊及原審法院訊問時指訴甚詳，且
      於本院審理時證述明確外，並經被告於警、偵訊中，及於原審法院審理時，均
      坦承明知駕車肇事致人受傷仍故意逃逸無誤（上開供述筆錄之證據能力，均為
      被告所肯認）。其中，被告於偵查中，並為：「因為我當時行經該路口撞到後
      ，車子並沒有馬上停下來，我有看後照鏡，發現我的後照鏡已破，才知道有一
      台機車撞到我，我因為害怕才逃逸，沒有作救護的動作」之具體供述（見偵查
      卷宗第十頁），於原審法院準備程序及審理程序，亦均為認罪之供述。所供核
      與被害人丙○○上開指、證之情節亦屬相符。再以本案被告所駕駛之上開車輛
      於前開事故發生前，被害人丙○○所騎乘之機車係在被告所要闖越紅燈之彰化
      縣溪湖鎮○○路由東往西方向（即被告之右前方）駛來，二車之撞擊地點已在
      道路中心（見被害人丙○○於本院審理時之證詞、及警卷所附道路交通事故現
      場圖），及二車相撞後，非但被害人丙○○所騎乘之機車已經倒地（並有四．
      六公尺之刮地痕），且被告所駕駛汽車之右照後鏡亦有受損（見被告之供述及
      警卷所附照片）等情觀之，上開肇事情節，應屬駕駛肇事車輛之被告得以目視
      知悉之事項。嗣在本院審理時，改辯上情，難認可採。復有道路交通事故現場
      圖、調查報告表、舉發違反道路交通管理事件通知單、診斷證明書各一件及照
      片十二幀在卷可稽，事證明確，被告犯行堪以認定。
（二）又本案被告在駕車肇事致人受傷仍駕車逃逸之後，係因路人（即乙○○）見狀
      記下被告所駕駛車輛之車牌號碼並向警方報案，經警依據車牌號碼查知肇事車
      輛為被告之母陳冉妹所有，乃在查知陳冉妹之電話號碼之後向陳冉妹查問，經
      陳冉妹告知其所有上開車輛於前開肇事時間係由被告所駕駛，警方至此即認被
      告涉犯上開罪嫌，上情業據承辦警員戊○○於本院審理時，指證明確（其證詞
      並有乙○○之警訊筆錄及上開汽車之「車籍作業系統－查詢認可資料」在卷可
      資佐證）。再依據被告於本院審理時，所供述：「警察是打電話到家裡給我母
      親，有問我母親說這部車輛是否有發生車禍，其中過程不太清楚」、「後來我
      母親有告訴我說，是否有發生車禍，要我去警察局處理」等語（見本院卷宗第
      五七頁）觀之，本案被告並未託請其母陳冉妹向警方自首，應無疑義（被告於
      警、偵訊中，及於原審法院審理時，亦從未辯稱此情）。本案有偵查犯罪權限
      之警員既於訊問被告之前，即已循線查知被告涉犯本案犯行，則被告縱於此後
      之警訊供承所犯，亦不合乎刑法自首之規定，併此敘明。
三、核被告所為，係犯刑法第一百八十五條之四之駕駛動力交通工具肇事，致人受傷
    而逃逸罪。查被告曾於八十七年間，因違反懲治盜匪條例案件，經本院判處有期
    徒刑三年八月確定，嗣於八十八年六月十七日入監執行，於九十一年一月二日假
    釋出監並交付保護管束，其保護管束期間已於同年十一月二十日屆滿，假釋未被
    撤銷，視為執行完畢，上情有臺灣彰化地方法院檢察署刑案資料查註紀錄表、及
    本院被告全國前案紀錄表各一份在卷可憑，被告於受此有期徒刑之執行完畢後，
    五年以內再犯本件有期徒刑以上之罪，為累犯，應依刑法第四十七條之規定加重
    其刑。又刑法第五十九條之酌量減輕其刑，必於犯罪之情狀，在客觀上足以引起
    一般同情，認為即予宣告法定低度刑期，猶嫌過重者，始有其適用。至於犯罪後
    之態度及與被害人和解之情形，僅足為量刑之參考，尚非得依刑法第五十九條之
    規定酌量減輕其刑之理由。本案被告上開所犯，依其犯罪之情狀，查無在客觀上
    足以引起一般同情，認為即予宣告法定低度刑期，猶嫌過重之情形。被告請求本
    院援引刑法第五十九條之規定酌量減輕其刑，尚無可採，併此敘明。另請求本院
    再傳喚證人乙○○，以證明其非駕車逃逸，本院依據上開各情，亦認無此必要，
    亦併此敘明。
四、原審判決以被告之上開犯罪事證已甚明確而堪認定，乃審酌被告之素行、其犯罪
    對被害人丙○○所生之危害、及犯罪後尚能坦承犯行、並與被害人丙○○達成和
    解且賠償被害人丙○○所受之損害，有彰化縣溪湖鎮調解委員會調解書一件在卷
    可據等一切犯罪情狀，並依據刑事訴訟法第二百七十三條之一第一項、第二百九
    十九條第一項前段、刑法第一百八十五條之四、第四十七條等規定，量處被告有
    期徒刑七月，其認事用法均無不合，量刑亦屬妥適。被告仍以前開情詞提起上訴
    ，其上訴核無理由，應予駁回。
五、據上論斷，應依刑事訴訟法第三百六十八條，判決如主文。
本案經檢察官甲○○到庭執行職務。
中      華      民      國    九十四    年    五      月      三十一    日
                                  臺灣高等法院臺中分院刑事第三庭
                                        審判長法  官  江  錫  麟
                                              法　官  胡　忠　文
                                              法　官　廖　柏　基
右正本證明與原本無異。
如不服本判決應於收受送達後十日內向本院提出上訴書狀，其未敘述上訴之理由者並
得於提起上訴後十日內向本院補提理由書（均須按他造當事人之人數附繕本）。
                                              書記官  詹　錫　朋
中        華        民        國　九十四    年    六　  月     一　   日
附錄論罪科刑法條：
刑法第一百八十五條之四：
駕駛動力交通工具肇事，致人死傷而逃逸者，處六月以上五年以下有期徒刑。
                                                                        Ｉ
